【裁判字號】    95,上易,183
【裁判日期】    950329
【裁判案由】    竊盜
【裁判全文】
臺灣高等法院臺中分院刑事判決         95年度上易字第183號
上  訴  人  臺灣臺中地方法院檢察署檢察官
被      告  甲○○
上列上訴人因被告竊盜案件，不服臺灣臺中地方法院94年度易字
第2521號，中華民國94年12月27日第一審判決（起訴案號：臺灣
臺中地方法院檢察署94年度速偵字第4104號），提起上訴，本院
判決如下：
    主  文
原判決撤銷，發回臺灣臺中地方法院。
    理  由
一、本件聲請簡易判決處刑意旨略以：被告甲○○於民國九十四
    年十一月四日凌晨四時許，在臺中縣霧峰鄉○○路與成功路
    口，見一輛自小貨車（牌照號碼為二四五○－ＫＺ）後車廂
    上放有被害人乙○○所有之電線四綑及電纜線一條，竟臨時
    起意，意圖為自己不法之所有，徒手竊取上揭電線及電纜線
    ，過程為林進丁目擊。被告甲○○於得手後以腳踏車載運竊
    得物，行至臺中縣霧峰鄉○○路與光明街口時，旋為林進丁
    攔阻並報警當場查獲，因認被告甲○○涉有刑法第三百二十
    條第一項之竊盜罪嫌。
二、原審判決意旨略以：
  (一)按案件曾經判決確定者，應諭知免訴之判決，並得不經言詞
    辯論為之，刑事訴訟法第三百零二條第一款、第三百零七條
    定有明文。又按訴訟上所謂一事不再理之原則，關於實質上
    一罪或裁判上一罪，亦均有其適用。次按犯罪事實具有連續
    性或繼續性者，在實體上為一罪，在訴訟法上為同一客體，
    具有不可分割性，故檢察官雖就其犯罪事實之一部起訴，依
    刑事訴訟法第二百六十七條之規定，其效力及於全部，但其
    效力及於全部之何一時點，依最高法院三十二年上字第二五
    七八號判例意旨及八十二年度第四次刑事庭會議決議，均係
    在說明經言詞辯論之有罪判決，其確定判決既判力之時點，
    係以最後審理事實法院宣示判決時為準，因最後審理事實法
    院宣示判決後始行發生之事實，非該法院所得審判，即為該
    案判決之既判力所不能及。而刑事簡易判決因其不經言詞辯
    論，故並不經宣示判決程序（參照刑事訴訟法第四百五十五
    條），不經宣示之裁判必經合法送達始生效力，故應以判決
    正本送達之日期為既判力之時點（參考臺灣高等法院八十六
    年法律座談會意見）。
  (二)查被告甲○○前於九十四年八月三十一日凌晨五時許，在臺
    中縣大里市○○路○段七二二號前，竊取被害人賴俊全之不
    鏽鋼鐵門，經臺灣臺中地方法院檢察署檢察官於九十四年九
    月二十三日向原審法院聲請以簡易判決處刑，經原審法院於
    九十四年十月十八日以九十四年度中簡字第二七四九號簡易
    判決判處拘役五十五日，並於九十四年十月二十七日寄存在
    南投縣政府警察局集集分局集集派出所以為送達，依刑事訴
    訟法第六十二條準用民事訴訟法第一百三十八條第二項規定
    ，寄存送達自寄存之日起，經十日發生效力，則上開簡易判
    決自應於九十四年十一月六日始生效力，嗣被告雖對上開判
    決提起上訴（原審法院以九十四年度中簡上字第七一四號審
    理），惟已於九十四年十二月八日具狀撤回上訴而告確定，
    此有上開簡易判決正本一份、寄存送達回證一份、撤回上訴
    狀一份在卷可按，復經原審調閱上開案卷查明屬實，是上開
    判決之既判力時點即應為九十四年十一月六日；而本件檢察
    官聲請簡易判決處刑書所載被告犯竊盜罪之時間，係於九十
    四年十一月四日凌晨四時許，所行竊之財物則為電線四綑及
    電纜線一條，其行竊之時間與上開確定判決即前案之犯罪時
    間（九十四年八月三十一日）僅間隔二個多月，時間甚為緊
    接，且所竊取之財物均非屬貴重價值之物品，其徒手行竊之
    犯罪手法亦屬相同，故應認被告所為上開二次竊盜犯行應係
    基於概括之犯意反覆而為，其間應有連續犯之裁判上一罪關
    係，在審判上並不可分，而前案即臺灣臺中地方法院九十四
    年度中簡字第二七四九號案件之既判力時點既為九十四年十
    一月六日，則本案自應為前案確定判決效力所及，是不經言
    詞辯論，逕為免訴判決之諭知。
三、檢察官上訴意旨則略以：原審判決以本件與臺灣臺中地方法
    院九十四年度中簡字第二四七九號刑事案件之被告犯罪行為
    有連續犯之裁判上一罪之審判上不可分關係，上開刑事案件
    業已判決確定，其確定判決之效力及於本件犯罪行為，因而
    判決本件免訴，固屬卓見。惟被告為本件之犯罪行為，係臨
    時起意為之，業據被告於九十四年十一月四日在檢察官訊問
    時供認甚詳，故被告所為之本件犯罪行為，並非基於概括之
    犯意所為，與被告所犯上開刑事確定判決之犯罪行為，應無
    連續犯之裁判上一罪之審判上不可分關係，原審諭知免訴判
    決，即有違誤等語。
四、原審以被告本案被訴事實為其前案確定判決效力所及而為免
    訴判決，固有所本；惟查：
  (一)查犯罪事實具有連續性或繼續性者，在實體上為一罪，在訴
    訟法上為同一客體，具有不可分割性，故檢察官雖就其犯罪
    事實之一部起訴，依刑事訴訟法第二百六十七條之規定，其
    效力及全部，但其效力及於全部之何一時點，自應予界定，
    最高法院三十二年上字第二五七八號判例意旨及八十二年度
    第四次刑事庭會議，均係就經言詞辯論之有罪判決，其確定
    判決既判力之時點，係以最後審理事實法院宣示判決時為準
    ，因最後審理事實法院宣示判決後始行發生之事實，非該法
    院所得審判，即為該案判決之既判力所不能及。而簡易判決
    因其不經言詞辯論，並不經宣示判決程序（刑事訴訟法第四
    百五十五條），而不經宣示之裁判必經合法送達始生效力，
    故應以最初送達之日期為既判力之時點（參考臺灣高等法院
    暨所屬法院八十六年法律座談會彙編〈八十七年六月版〉第
    三六五頁至第三六八頁）。經查被告因於九十四年八月三十
    一日凌晨五時許，竊取被害人賴俊全之不鏽鋼鐵門，經原審
    法院於九十四年十月十八日以九十四年度中簡字第二七四九
    號判決確定在案，有本院被告前案紀錄表一紙在卷可稽，亦
    經本院調閱上開案卷查明屬實，而該判決係九十四年十一月
    二日送達於檢察官，雖迄同年十一月六日始生送達於被告之
    效力，然可否謂上該簡易判決於九十四年十一月二日送達於
    檢察官時尚未生效，致本案被告於九十四年十一月四日之犯
    行仍為既判力效力所及，而可為免訴判決，此實非無疑義，
    又按連續犯之所謂出於概括犯意，必須其多次犯罪行為自始
    均在一個預定犯罪計畫以內，出於主觀上始終同一犯意進行
    ，若中途有新犯意發生，縱所犯為同一罪名，究非連續其初
    發的意思，即不能成立連續犯（參考最高法院七十年台上字
    第六二九六號、七十五年台上字第六三五號判例意旨），本
    件原審法院雖以被告所犯與前案時間緊接，且所竊取之財物
    均非屬貴重價值之物品，其徒手行竊之犯罪手法亦屬相同，
    而認定被告前後所犯係基於概括犯意；惟被告業於九十四年
    十一月四日檢察官偵查中供承：「（你現在是否有二件竊盜
    罪分別為臺中地院九十四年中簡二七四九號及臺中地檢九十
    四年偵字第一四六六七號未結）是。、（你在上開案件發生
    後有想繼續偷東西嗎？）沒有。、（本件是臨時起意？）是
    。九十四年十一月四日上午四時多我在臺中縣霧峰鄉○○路
    與成功路口，我看到一部車二四五○－ＫＺ的車子上面有電
    線，所以是『臨時看到才決定要偷的』，在上件案子發生之
    後我原本不敢、也不想再偷了。」（詳九十四年速偵字第四
    一○四號卷第九頁），而連續犯所謂概括犯意，必須多次行
    為自始均在一個預定犯罪計畫以內，故客觀上前後犯行時間
    緊接及手段相同，未必即係基於概括犯意，仍需探究行為人
    主觀上是否始終本於同一犯意進行，本案被告如確係看到被
    害人車輛上有電線，始臨時決定要偷，則是否仍可謂前後犯
    行係基於概括犯意，而屬連續犯，更有探究之餘地，原審就
    此未予詳查審究，遽認本案被告犯行已為確定判決效力所及
    ，尚非妥適，既經檢察官上訴，即屬無可維持，應予撤銷，
    並發回臺灣臺中地方法院為適當之處理。
據上論結，應依刑事訴訟法第三百七十二條、第三百六十九條第
一項但書，判決如主文。
中    華    民    國    95    年     3     月   29    日
                刑事第五庭  審判長法  官  袁  從  楨
                                  法  官  郭  同  奇
                                  法  官  姚  勳  昌
上列正本證明與原本無異。
不得上訴。
                                  書記官  洪  麗  華
中    華    民    國    95    年    3     月    30    日
                                                      Ｒ


司法院資訊處製作；財團法人民間司法改革基金會備份。
